【裁判字號】    98,上訴,4971
【裁判日期】    990223
【裁判案由】    妨害風化
【裁判全文】
臺灣高等法院刑事判決                98年度上訴字第4971號
上  訴  人  臺灣板橋地方法院檢察署檢察官
被      告  甲○○
選任辯護人  朱立鈴律師
上列上訴人因被告妨害風化案件，不服臺灣板橋地方法院98年度
訴字第3094號，中華民國98年11月4 日第一審判決（起訴案號：
臺灣板橋地方法院檢察署98年度偵字第19007 號），提起上訴，
本院判決如下：
    主  文
上訴駁回。
    理  由
壹、程序方面
一、按被告以外之人於審判外之言詞或書面陳述，除法律有規定
    者外，不得作為證據，為刑事訴訟法第159條第1項所明文規
    定。查證人劉秋璉於警詢之陳述，並未經具結，亦未經交互
    詰問，自難確保其證述內容與事實相符，被告選任辯護人既
    對之爭執，依上開規定，自不具證據能力。
二、次按除顯有不可信之情況外，公務員職務上製作之紀錄文書
    、證明文書，亦得為證據，為刑事訴訟法第159條之4所明文
    規定。本案證人即承辦警員王奎元於98年7月7日所為之報告
    書，乃公務員職務上製作之紀錄文書，依上開規定，自具證
    據能力，被告選任辯護人就此爭執其證據能力，即有誤會。
三、按被告以外之人於審判外之陳述，雖不符刑事訴訟法第 159
    條之1至第159條之4 之規定，而經當事人於審判程序同意作
    為證據，法院審酌該言詞陳述或書面陳述作成時之情況，認
    為適當者，亦得為證據；當事人、代理人或辯護人於法院調
    查證據時，知有刑事訴訟法第159條第1項不得為證據之情形
    ，而未於言詞辯論終結前聲明異議者，視為有前項之同意，
    刑事訴訟法第159條之1、第159條之5第1項、第2項分別定有
    明文。經查，本判決下列所引用之被告以外之人於審判外之
    陳述或非供述證據，檢察官、被告於本院言詞辯論終結前均
    未聲明異議，本院審酌上開證據資料製作時較無人情施壓或
    干擾，亦無不當取供，及證明力明顯過低之瑕疵，認以之作
    為證據應屬適當，故揆諸前開規定，認前揭證據資料有證據
    能力，合先敘明。 
貳、實體方面
一、公訴意旨略以：被告與真實姓名年籍不詳綽號「阿輝」之成
    年男子，共同基於使女子與他人為性交行為而媒介、容留以
    營利之犯意，於民國（下同）98年7月7日，在臺北縣三重市
    ○○○路122 巷20號，以新臺幣（下同）1300元之代價，媒
    介並容留成年女子黃上溶、劉秋璉等人（均由移送機關依社
    會秩序維護法移送臺灣板橋地方法院簡易庭處理）與男客在
    上址為性交行為，並從中抽取不詳費用以營利。嗣於同日凌
    晨1 時40分許，由員警喬裝之男客站立在臺北縣三重市○○
    ○路與電信街口，被告即上前詢問從事性交易，並騎乘機車
    搭載喬裝員警進入上址，復該員警於從事性交易前，旋即出
    示證件，因而查獲，並扣得監視螢幕1臺、監視鏡頭3個、保
    險套6 個，劉秋璉持有之潤滑液1瓶、計時器1個、保險套16
    個，黃上溶持有之潤滑液1 瓶、保險套34個，因認被告涉犯
    刑法第231條第1項之意圖使人為性交行為而容留、媒介以營
    利罪罪嫌云云。
二、公訴人認被告涉有上開罪嫌，無非以被告之供述、證人劉秋
    璉於警詢之證述、台北縣政府警察局三重分局職務報告1 份
    、照片12張，及前述扣案物等為其論據。訊據被告堅詞否認
    有何上開犯行，辯稱：我是店內小姐，當日是「輝哥」聯絡
    我去的，我是向男客介紹我自己從事性交易的收費，經男客
    同意，我才帶他回店裡，準備和他性交易，並非是介紹、容
    留男客與其他人從事性交易等語。
三、按犯罪事實應依證據認定之，無證據不得認定犯罪事實；又
    不能證明被告犯罪者，應諭知無罪之判決，刑事訴訟法第15
    4 條第2 項、第301 條第1 項分別定有明文。而認定不利於
    被告之事實，須依積極證據，苟積極證據不足為不利於被告
    事實之認定時，即應為有利於被告之認定，更不必有何有利
    之證據（最高法院30年上字第816 號判例意旨參照）。
四、經查：
    訊據被告堅決否認上開犯行，辯稱：我沒有媒介，伊祇是自
    己去做而已，「阿輝」才是老闆，他在外面，他說有客人要
    伊載，伊向客人招攬性交易，伊雖有前科，但不能因此認定
    伊有本案犯行，伊與劉秋璉祇在那邊從事性交易等語；被告
    選任辯護人則以：本案有陷害教唆之情形，員警之證述無證
    據能力，且與事實不符，本件是抓不到「輝哥」才移送被告
    等語置辯。經查：
  (一)訊據被告對於為警查獲當日，係伊騎車將男客帶回店內，並
    有向男客介紹性交易收費等事實，雖坦承不諱，核與證人即
    查獲之台北縣政府警察局三重分局大同派出所員警王奎元於
    原審審理時證稱：「當天是我與友人一同至三重市○○○路
    查訪，後來有一名男子詢問我們『要不要叫小姐？』，我們
    反問『店裡的小姐漂不漂亮？價錢為何？』，大概過了3 分
    鐘後，被告就從電信街口騎機車到場，並問我朋友說『要小
    姐是不是？』，他回答『是』，於是被告就載我朋友前往，
    我則與該名友人手機保持在互相通話狀態，以便隨時監控狀
    況，實際上，被告搭載我朋友到該店的全部過程，我都可藉
    由手機聽到，但是我沒有聽到被告有向我朋友介紹店內小姐
    的狀況，在到達該店之後，我也沒有聽到被告有跟我朋友說
    如何從事性交易的過程，後來我是聽朋友說該店位在三重市
    ○○○路122 巷20號，才與其他同事到現場逮捕被告及現場
    其他2 名小姐」等語（原審卷第29頁背面、第30頁背面、第
    31頁），足見被告見來查案之員警，誤為前來消費之客人，
    並主動載該員警至查獲現場，查案員警並非教唆被告為性交
    易，被告因之始決意為性交易，自無陷害教唆之可言。及其
    製作之98年7月7日報告書（臺灣板橋地方法院檢察署98年度
    偵字第19007號偵查卷第6頁）內容均大致相符。惟依上開事
    實，並無從認定被告有何媒介、容留男客與他人從事性交易
    之行為，或與「阿輝」間有何上述犯行之犯意聯絡，而證人
    即一同為警查獲之店內小姐黃上溶、劉秋璉均未曾證稱被告
    有介紹2 人或他人與該名或其他男客從事性交易之情事（同
    上卷第14至25頁），另證人王奎元亦從未證稱被告有介紹他
    人與該男客從事性交易之表示或舉動（原審卷第29至31頁）
    ，足見被告辯稱未曾介紹男客給其他小姐，當日搭載該名男
    客回店裡，是預備由自己與之性交易，尚非無據。
  (二)證人黃上溶於警詢時所證：「員警查獲之現場，共有我、劉
    秋璉、被告3 名小姐在該處從事性交易」等語相符（同上卷
    第23、24頁），堪予採信；自不得斷章取義，僅以證人劉秋
    璉所證「沒看過被告接客」，即遽予推斷被告係性交易媒介
    者，或與「阿輝」有何犯意聯絡；況由證人劉秋璉上開證述
    可知，被告至該店工作時間僅約2 週即為警查獲，是證人縱
    未見過被告實際從事性交易，亦無從逕認被告並非同為提供
    性交易之店內小姐；加以，證人黃上溶亦證稱：該店小姐需
    要自己去外面拉客等語（同上卷第25頁），參酌證人黃上溶
    並未曾證稱被告有介紹伊或他人與男客從事性交易等情，業
    如前述，亦無從僅以被告有搭載男客回店內之舉動，即逕認
    被告係屬性交易之媒介者，或與媒介之「阿輝」有犯意之聯
    絡。
  (三)另卷附照片12張，分別係查獲現場及扣案物之照片，僅能證
    明查獲現場之隔間、擺設，及扣案物之狀態、外觀；而查獲
    之扣案物中，其中監視螢幕1 臺、監視鏡頭3 個係案外人「
    阿輝」所有，業據被告分別於警、偵訊供述明確（同上卷第
    13、54 頁），難認與被告本案所涉犯行相關；其餘計時器1
    個、潤滑液2 瓶、保險套56個，亦與被告所涉本案媒介、容
    留犯行無直接關聯，均難據為不利被告之認定。
  (四)檢察官上訴意旨：「本件原審以被告無妨害風化犯行，諭知
    被告無罪固非無據，惟查，被告前於98年4月2日，因與真實
    姓名年籍不詳綽號『輝哥』之男子共同意圖容留女子與他人
    為性交易以營利之行為，在相同之查獲地即臺北縣三重市○
    ○○路122 巷20號為警查獲，業經臺灣板橋地方法院以98年
    度簡字第5649號判處有期徒刑5 月確定之事實，有該案聲請
    簡易判決處刑書及判決書在案可查。於前開案件，本案之證
    人劉秋璉以被告媒介、容留賣淫之女子身分亦同時遭查獲，
    且證人劉秋璉於前案中亦陳稱：查獲地保店內小姐一同承租
    ，本案被告並無媒介、容留店內小姐為性交易之行為云云等
    迴護被告之詞，然不為法院所採。證人劉秋璉於本案警詢中
    陳稱：本身於98年3 月左右開始在查獲地賣淫，被告則是從
    98年6 月底，開始在同一處賣淫，顯與被告曾於98年4月2日
    即曾在查獲地為警查獲妨害風化犯行之事實不符，從而劉秋
    璉雖陳稱被告亦同為查獲地之賣淫小姐云云，係為圖使被告
    脫免本件妨害風化刑責之詞而已，顯非實情，實難採信，原
    審以此作為有利被告之認定，尚有違誤。又證人黃上溶、劉
    秋璉陳稱從未見到被告有接客情況，則被告辯稱自己同為查
    獲地賣淫接客之小姐，亦無佐證。另本案證人即查獲警員王
    奎元於審理時，已就本案查獲經過證稱被告係於一名姓名年
    籍不詳之男子前來向證人及其友人搭訕有無嫖妓之意後， 3
    分鐘後隨即騎車至路口詢問證人之友人是否欲叫小姐，並隨
    即以機車將證人王奎元之友人載走，且由監聽手機過程中復
    未聽到被告有介紹自己欲如何與男客為性交易之情節等語，
    亦難以證明被告本身係性交易之對象。按位於臺北縣三重市
    ○○路、同安東街、正義南路一帶之多處私娼寮（即俗稱豆
    干厝）因屢遭警方查緝，為防範警方偽裝嫖客查緝，營業手
    法不斷翻新，被告於前案中已與綽號『輝哥』男子共犯該案
    ，本案偵審中，被告亦坦承係綽號『輝哥』男子打電話要其
    去載男客進入店內，被告雖以係自己要賣淫云云辯稱，然依
    警員證稱上開查緝之經過，被告應係自前案為警查獲後，與
    綽號『輝哥』之男子仍於相同地點重操舊業，然為逃避警方
    查緝，切割參與之部分或由『輝哥』持續在外攬客獲利，查
    獲前始由『輝哥』指使被告騎車前來載客返店。參以本案查
    獲地確有黃上溶、劉秋璉候客賣淫之情事，劉秋璉尚陳稱每
    完成一次性交易需繳交500 元放在客廳桌上等語及扣案之證
    物等情，查獲地係私娼寮，被告與綽號『輝哥』之人共犯起
    訴之犯罪事實應得確信。綜上，原審遽採被告之辯詞，而諭
    知無罪之判決，似有未洽」云云。惟查：被告雖曾經於98年
    4月2日與「輝哥」共同容留女子與他人為性交之營利行為，
    經臺灣板橋地方法院以98年度簡字第5649號判處有期徒刑 5
    月，如易科罰金以新臺幣1000元折算1 日確定在案，惟被告
    案發後並非不可能改從事性交易工作，則證人劉秋瑾警詢中
    陳稱被告自98年6月底起上開地點賣淫，姑不論其陳述不具
    證據能力，已見前述，何況其上開陳述亦不足以推論被告若
    未從事性交易，必有本案犯行。再者從監聽手機過程中，被
    告固未介紹自己欲如何與男客為性交易，惟被告在未為媒介
    或容留使人性交易行為前，尚難以此遽論被告即有本件犯行
    。再者上開查獲地點固為「輝哥」從事淫媒犯行之場所，被
    告亦自承其受「輝哥」指示載男客入店內，惟其始終以自己
    從事性交易置辯，在乏證據足證其確有本案之犯行下，自難
    以其辯詞說明屬實，即遽為被告不利之認定。要之，檢察官
    上訴意旨，均非可採。
    綜上所述，公訴人所舉之證據，均難以證明被告當日有容留
    、媒介男客與他人為性交之行為，或與「阿輝」有何意圖使
    人為性交行為而容留、媒介以營利之犯意聯絡，自無從認定
    被告有意圖使人為性交行為而容留、媒介以營利罪之犯行；
    此外，復查無其他積極之證據，足認被告有何公訴人所指之
    犯行，基於前引法文及判例意旨所揭示之無罪推定原則，即
    應認被告無罪之諭知。
五、原審因認被告犯罪不能證明，而為無罪之諭知，認事用法，
    核無不合，檢察官上訴意旨，仍執陳詞，指摘原判決不當，
    求予撤銷改判，為無理由，應予駁回。
六、被告雖聲請傳訊證人劉秋璉證明其警詢陳述與筆錄記載不符
    ，因本案事證已臻明確，且其警詢陳述不具證據能力，已見
    前述，其所擬證明者與待證事實復無必要關聯，自核無必要
    ，應予駁回。
據上論斷，應依刑事訴訟法第368條，判決如主文。
本案經檢察官周誠南到庭執行職務。
中    華    民    國    99    年     2    月    23    日
                  刑事第三庭    審判長法  官  陳博志
                                      法  官  劉興浪
                                      法  官  許文章
以上正本證明與原本無異。
如不服本判決，應於收受送達後10日內向本院提出上訴書狀，其
未敘述上訴之理由者並得於提起上訴後10日內向本院補提理由書
（均須按他造當事人之人數附繕本）「切勿逕送上級法院」。
                                      書記官  蔡慧娟 
中    華    民    國    99    年    2     月    23    日

司法院資訊處製作；財團法人民間司法改革基金會備份。
